【裁判字號】    97,台上,990
【裁判日期】    970307
【裁判案由】    違反毒品危害防制條例
【裁判全文】
最高法院刑事判決              九十七年度台上字第九九０號
上  訴  人  戊○○
選任辯護人  王世勳律師
上  訴  人  丁○○
選任辯護人  陳芝荃律師
上  訴  人  乙○○
選任辯護人  宋永祥律師
上  訴  人  丙○○
選任辯護人  盧昱成律師
            宋永祥律師
上  訴  人  甲○○
上列上訴人等因違反毒品危害防制條例案件，不服台灣高等法院
台中分院中華民國九十六年七月十二日第二審更審判決（九十六
年度上更(一)字第六七號，起訴案號：台灣台中地方法院檢察署九
十四年度偵字第二八二０、三三九七號），提起上訴，本院判決
如下：
    主  文
原判決關於丁○○販賣第二級、第三級毒品部分及戊○○部分撤
銷，發回台灣高等法院台中分院。
其他上訴駁回。
    理  由
壹、撤銷發回部分（即丁○○販賣第二級、第三級毒品及戊○○
部分）
本件原判決撤銷第一審關於上訴人丁○○販賣第二級、第三級毒
品罪部分及上訴人戊○○部分之科刑判決，改判仍論上訴人戊○
○以連續販賣第二級毒品罪，處有期徒刑柒年貳月。又連續販賣
第三級毒品罪，處有期徒刑伍年陸月，應執行有期徒刑拾年參月
；論上訴人丁○○以共同販賣第二級毒品罪，處有期徒刑捌年。
又連續販賣第三級毒品罪，處有期徒刑捌年；並分別為相關從刑
之諭知。固非無見。
惟查：（一）有罪判決書記載之事實，為判斷其適用法令當否之
準據，法院應將依職權認定與論罪科刑有關之事項，翔實記載，
然後於理由內逐一說明其憑以認定之證據，並使事實認定與理由
說明，互相適合，方為合法。倘若事實認定與理由說明，不相一
致，或事實或理由之記載前後齟齬，按諸刑事訴訟法第三百七十
九條第十四款後段規定，均屬判決理由矛盾之當然違背法令。原
判決理由說明以：戊○○向丁○○購買第三級毒品Ｋ他命一公斤
之價格為新台幣（下同）一百萬元，卻以一百三十萬元之價格販
賣予王淑玲；又戊○○販賣搖頭丸予李忠修、乙○○、丙○○等
人之價格，一顆為二百七十元，惟其向丁○○購買搖頭丸之進價
則為一顆二百元。足認戊○○有賺取差價營利之意圖等旨（原判
決第三十四頁倒數第七至十一行）。然原判決事實認定：戊○○
於民國九十三年十一月間販賣毒品Ｋ他命予王淑玲，然其向丁○
○販入Ｋ他命則係在九十四年一月十六日（原判決第四頁事實二
之(一)）；又其於九十三年十二月三十日販賣搖頭丸予李忠修、乙
○○、丙○○，然其向丁○○販入搖頭丸（含有二、三級毒品成
分）則係在九十四年一月二十五日等情（原判決第八頁第七至十
一行、第十頁第一至七行），如果無訛。原判決事實之認定與理
由之說明，即有矛盾，有判決理由矛盾之違背法令。（二）想像
競合犯、刑法修正前牽連犯或連續犯之裁判上一罪，倘遇有競合
時，如行為人之數行為所犯數罪，具有連續關係，又有想像競合
或牽連關係之重疊法律現象，則連續犯罪之一部，既與他罪競合
或牽連，自應包括的將全部之連續各行為，論以一罪，再按想像
競合或牽連犯之例，從一重處斷，方為適法。本件原判決事實二
之(五)認定：上訴人丁○○基於販出第二級毒品搖頭丸之直接故意
及販出第二級毒品甲基安非他命、第三級毒品Ｋ他命之間接故意
；戊○○基於販入第二級毒品搖頭丸之直接故意及販入第二級毒
品甲基安非他命、第三級毒品Ｋ他命之間接故意，由戊○○向丁
○○買受含有第二級毒品MDMA 、甲基安非他命及第三級毒品K他
命成分之綠色圓形藥錠一大包等情（原判決第九頁倒數第七行至
第十頁第七行）。於理由內說明以：戊○○販入、丁○○販出該
第二、三級毒品之犯行，亦係一行為觸犯數罪名，為想像競合犯
，應依刑法第五十五條規定，從重論以販賣第二級毒品罪等旨（
原判決第三十八頁第十五至十七行）；然復以：戊○○販賣第三
級毒品Ｋ他命予王淑玲，向丁○○販入Ｋ他命（原判決事實二之
(一)），及同時販賣第二級毒品搖頭丸予李忠修、乙○○、丙○○
（原判決事實二之(四)）；丁○○先後販賣第三級毒品Ｋ他命予戊
○○、李忠修（原判決事實二之(一)、之(二)(1)(5)）等情，而認：丁
○○先後多次販賣第三級毒品之犯行，應論以一販賣第三級毒品
罪；戊○○先後分別多次販賣第二級毒品、第三級毒品之犯行，
應各論以一販賣第二級毒品、第三級毒品罪，及丁○○、戊○○
所犯上開各罪，均犯意各別、行為互殊，均應予分論併罰（原判
決第三十八頁倒數第一行至第三十九頁第三行、第七、八行）。
而論處戊○○以連續販賣第二級毒品罪及連續販賣第三級毒品罪
；論處丁○○以共同販賣第二級毒品罪及連續販賣第三級毒品罪
。顯係先就合於想像競合犯之例，從一重處斷，再分別依連續犯
之規定論以一罪，而予分論併罰。揆之前開說明，其適用法則是
否無訛，饒堪研求。（三）當事人在審判期日前，或審判期日聲
請調查之證據，如法院未予調查，又未認其無調查之必要，以裁
定駁回之，或於判決中說明不予調查之理由，其所踐行之訴訟程
序，自難謂非違法。上訴人戊○○於原審具狀聲請傳訊證人黃治
瑋，以證明其長期在舞廳販賣搖頭丸（即主張本件應為前案確定
判決效力所及。原審卷第一四一頁）。原審未予傳訊，亦未以裁
定駁回其聲請，或於判決中說明不予傳喚之理由，有判決不備理
由之違背法令。（四）審理事實之法院對於被告有利及不利之證
據，應一律注意，詳為調查，綜合全案證據資料，本於經驗法則
及論理法則以定其取捨，並將取捨證據及得心證之理由於判決內
詳為說明，方為適法。又毒品危害防制條例第十七條規定：「犯
第四條第一項至第四項、第五條第一項至第四項前段、第六條第
一項至第四項、第七條第一項至第四項、第八條第一項至第四項
、第十條或第十一條第一項、第二項之罪，供出毒品來源，因而
破獲者，得減輕其刑。」依卷內資料，上訴人戊○○於九十四年
二月三日第二次警詢（冒名方伊利）即供稱：毒品係向綽號「阿
榮」之男子所購買云云，嗣於九十四年二月十五日第四次警詢筆
錄中經詢以：你於九十四年二月三日第二次警詢筆錄中指稱，綽
號「阿榮」男子於九十四年一月中旬在桃園市○○路，以一百萬
元之價格販賣一千公克Ｋ他命毒品給你，該名男子是否即為丁○
○？答稱：是的等語（第一審卷一第七十四至七十六頁、九十四
年度偵字第三三九七號卷第一宗第四０頁）。則本件丁○○販賣
毒品予戊○○，究否係因戊○○供出而查獲？此關係於戊○○有
無上開得減輕其刑規定之適用，即有詳查釐清之必要，原審未予
調查明白，遽行判決，有調查職責未盡之違背法令。戊○○、丁
○○上訴意旨執以指摘，尚非全無理由，應認原決關於丁○○販
賣第二級、第三級毒品及戊○○部分，仍有撤銷發回之原因。
貳、上訴駁回部分
一、甲○○、乙○○、丙○○（下稱上訴人等三人）部分
按刑事訴訟法第三百七十七條規定，上訴於第三審法院，非以判
決違背法令為理由，不得為之。是提起第三審上訴，應以原判決
違背法令為理由，係屬法定要件。如果上訴理由書狀並未依據卷
內訴訟資料，具體指摘原判決不適用何種法則或如何適用不當，
或所指摘原判決違法情事，顯與法律規定得為第三審上訴理由之
違法情形，不相適合時，均應認其上訴為違背法律上之程式，予
以駁回。本件原判決撤銷第一審關於上訴人甲○○、乙○○、丙
○○部分之科刑判決，改判論上訴人甲○○以運輸第三級毒品罪
，處有期徒刑貳年柒月；乙○○以共同運輸第二級毒品罪，處有
期徒刑參年柒月；丙○○以共同運輸第二級毒品，累犯罪，處有
期徒刑參年玖月；並分別為相關從刑之諭知。關於甲○○部分：
係依憑甲○○之自白（於警詢、偵訊及第一審法院受理羈押聲請
訊問時供述：其於九十四年二月一日十九時三十分許，搭乘不知
情之友人陳信偉所駕駛車牌號碼4523－FE號自用小客車由台中市
前往台北巿，由丁○○交付Ｋ他命一包後，將該包Ｋ他命攜至台
中之事實不諱），參酌李忠修（於警詢陳稱：其向丁○○購買Ｋ
他命，惟因丁○○無足量Ｋ他命可交付，其因有事未及等候，而
委請甲○○代為攜回等語），丁○○（於九十四年二月三日第一
審法院受理羈押聲請訊問時供謂：其有於九十四年二月一日拿Ｋ
他命一包給甲○○等語）之供陳，而丁○○交付予甲○○經警在
甲○○搭乘之小客車查扣之粉末一包（毛重六十公克），經與同
日在李忠修身上查扣之粉末一小包（毛重一點六五公克）併送鑑
定結果，均含Ｋ他命成分，有卷附憲兵司令部刑事鑑識中心九十
四年十月二十四日（九四）安鑑字第０二四六六號鑑驗通知書，
並有甲○○、丁○○之電話監聽錄音譯文可稽；關於丙○○、乙
○○部分：係依憑上訴人丙○○、乙○○之自白（供陳：其透過
李忠修以合買之方式，均以每顆二百七十元之價格向戊○○購買
各一百顆、五十顆搖頭丸，暨李忠修如何將其販入之一百顆搖頭
丸交予蔣少炎、將價款二萬七千元交予丙○○，再由丙○○以匯
款方式支付戊○○，三人購買二百五十顆搖頭丸之價金共六萬七
千五百元之事實不諱），參酌李忠修、戊○○之供述（陳稱：李
忠修如何向戊○○販入一百顆搖頭丸、委託丙○○、乙○○自桃
園巿將一百顆搖頭丸攜至台中巿、如何支付價金等語），及卷附
內政部警政署刑事警察局九十四年三月三十一日刑鑑字第０九０
０四０二七七號鑑定書（記載：乙○○向戊○○購得供己施用而
攜回住處保管用餘之藥錠一一七顆，確含MDMA成分），李忠修與
丙○○之電話監聽錄音譯文等證據資料而為論斷，已敘明其所憑
之證據及論斷之理由。而以甲○○辯稱：扣案之Ｋ他命是伊買來
供己施用，伊並未向丁○○拿Ｋ他命，亦未幫李忠修運輸Ｋ他命
云云；李忠修事後翻異前供改稱：伊託甲○○拿的Ｋ他命是一百
公克，而甲○○拿回來的是他自己要施用的五十公克云云，均與
事實不符；乙○○、丙○○辯以：其係與李忠修合購搖頭丸，並
無為李忠修運輸之犯意云云，分別為卸責及迴護之詞，不可採信
，已依調查所得之證據資料，在理由內詳加指駁；並說明：關於
毒品之運輸，只要已有毒品之認識，不問出於為自己或他人而運
送，亦不分由國外輸入國內，或國內輸出國外，即使在國內兩區
域間具有輸出或輸入作用之運送者，均屬之。甲○○為李忠修攜
帶Ｋ他命毛重達六十公克，其數量顯較一般夾帶吸用者一次購買
之數量多出甚多，且係自台北攜至台中，並非短途持送，而甲○
○亦知悉該包粉末係毒品Ｋ他命，顯然有運輸第三級毒品之認識
與故意。乙○○、丙○○固與李忠修向戊○○合買二百五十顆搖
頭丸，惟其於購買之初，即言明乙○○購買五十顆、丙○○、李
忠修各購買一百顆，而乙○○、丙○○二人共同自桃園巿攜帶至
台中巿之搖頭丸，除各自購買之五十顆、一百顆外，尚有李忠修
購買之一百顆搖頭丸，且就其二人為自己所購買以外之一百顆搖
頭丸，均有為李忠修攜帶運送之認知，亦均知悉所攜帶運送之藥
錠係搖頭丸，顯然乙○○、丙○○所為，除為自己施用而持有各
自購買之搖頭丸外，尚有運輸該一百顆搖頭丸之認識與故意之理
由。從形式上觀察，原判決關於此部分並無足以影響判決結果之
違背法令情形存在。乙○○、丙○○上訴意旨略稱：（一）原判
決既認定丙○○、乙○○亦同時、同地透過李忠修以合買之方式
，購入毒品。則上訴人為自己共同施用購入搖頭丸後將之帶回，
顯屬基於單純共同施用之目的，詎原判決逕將共同施用合購攜回
之單一行為，強予分割一部分自己施用攜回，另部分則為他人運
輸之二行為，論以上訴人運輸第二級毒品罪，已違反實體法則。
（二）上訴人等二人對李忠修轉讓搖頭丸予蔣少炎部分，均不知
情，上訴人等二人為求便宜之價格而與李忠修合資購買搖頭丸，
依法僅能論以幫助施用。原判決有適用法則不當及理由矛盾之違
背法令。（三）原判決對乙○○及丙○○所稱：因受李忠修之託
前往桃園購買搖頭丸，因而共同購買等有利之辯解，未說明不採
之理由，有判決不備理由之違法；甲○○上訴意旨略以：上訴人
攜帶之毒品係供自己施用，李忠修於原審亦稱：上訴人並非為其
運輸毒品云云。上訴人所為不合於運輸毒品之構成要件各等語。
惟查：採證認事，係事實審法院之職權，其對證據證明力所為之
判斷，如未違背經驗法則與論理法則，復已敘述其憑以判斷之心
證理由，即不能任意指為違法。原判決就其依憑調查所得之證據
資料，認定：上訴人甲○○運輸第三級毒品Ｋ他命；乙○○、丙
○○共同為李忠修運輸第二級毒品搖頭丸一百顆之犯罪事實，已
明確認定，詳細記載，並敘明上訴人等三人所為合於毒品危害防
制條例所定運輸毒品之要件及其得心證之理由。所為之論斷，核
與證據法則並無違背，尚無適用法則不當，或判決不備理由之違
法情形。上訴意旨置原判決之明白論斷於不顧，就同一證據資料
為相異之評價，或仍執原判決已說明理由而詳予指駁之陳詞辯解
，或就原審採證認事及適用法律職權之適法行使，全憑己見，漫
事爭執，難認已符合首揭法定之第三審上訴要件。其上訴均違背
法律上之程式，應予駁回。
二、丁○○轉讓第三級毒品罪部分
按刑事訴訟法第三百七十六條所列各罪之案件，經第二審判決者
，不得上訴於第三審法院，法有明文。本件上訴人丁○○所犯轉
讓第三級毒品罪部分，原判決係依毒品危害防制條例第八條第三
項論處罪刑，核屬刑事訴訟法第三百七十六條第一款之案件，依
首開說明，既經第二審判決，即不得上訴於第三審法院，上訴人
丁○○一併提起上訴，其此部分上訴不合法，應予駁回。
據上論結，應依刑事訴訟法第三百九十七條、第四百零一條、三
百九十五條前段，判決如主文。
中    華    民    國  九十七  年    三    月    七    日
                      最高法院刑事第四庭
                          審判長法官  林  增  福
                                法官  張  清  埤
                                法官  陳  世  雄
                                法官  蔡  國  在
                                法官  郭  毓  洲
      本件正本證明與原本無異
                                      書  記  官
中    華    民    國  九十七  年    三    月   十一   日
                                                W


司法院資訊處製作；財團法人民間司法改革基金會備份。
